臺灣高等法院臺南分院刑事判決　　　100年度侵上訴字第716號
上　訴　人
（即被告）　王正宗
選任辯護人　江信賢　律師
　　　　　　謝凱傑　律師
　　　　　　蔡麗珠　律師
上列上訴人因妨害性自主案件，不服臺灣臺南地方法院99年度訴
字第916號中華民國100年5月4日第一審判決（起訴案號：臺灣臺
南地方法院檢察署99年度偵字第1731號），提起上訴，本院判決
如下：
    主  文
上訴駁回。
    事  實
一、王正宗與代號00000000號女子（姓名年籍均詳卷，以下稱為
    Ａ女）因同在臺南市○○路體育公園晨運而結識，平日互有
    往來，王正宗亦曾接待A女與其姊參觀其在臺南市○區○○
    路三段338巷12號經營之傢俱工廠。民國(下同)98年11月26
    日清晨4時10分許，王正宗在體育公園晨運時遇到Ａ女，乃
    邀約Ａ女共進早餐，經Ａ女應允後，王正宗即駕車搭載Ａ女
    前往臺南市○區○○路某水果店買水果，其後再駕車載Ａ女
    循臺南市○○路抵達前開傢俱工廠後門，並帶領Ａ女進入該
    工廠，而搭廠內升降梯上至3樓。當Ａ女隨意察看時，王正
    宗竟基於滿足自己性慾之犯意，從後環抱Ａ女，並撫摸Ａ女
    胸部、下體，以此強暴方式、違反Ａ女意願而為猥褻行為得
    逞。
二、案經A女訴由臺南市政府警察局第一分局移送臺灣臺南地方
    法院檢察署檢察官偵查起訴。
    理  由
壹、程序方面：
一、證人Ａ女、王莉惠、陳秋蘭於警詢時之陳述，係被告以外之
    人於審判外之陳述，被告既然不同意作為證據，依刑事訴訟
    法第159條第1項規定，不得作為本案裁判基礎之證據資料。
二、其餘以下所引用之具傳聞性質之證據，檢察官、被告及其辯
    護人於本案審理中，均未提出爭執。本院審酌前開證據之作
    成或取得之狀況，並無非法或不當取證之情事，且經本院於
    審判期日就上開證據依法進行調查、辯論，依刑事訴訟法第
    159條之5規定，認均具有證據能力。至以下所引用之不具傳
    聞性質之證據，因非警方違背法定程序取得之證據，依法自
    應有證據能力，併此敘明。
貳、實體方面：
一、訊據被告王正宗固坦承有於98年11月26日清晨駕車搭載Ａ女
    前往上揭工廠內參觀之事實，惟矢口否認有從後環抱Ａ女並
    撫摸胸部、下體之強制猥褻行為，辯稱：因為Ａ女拿我的檜
    木茶盤、檜木衛生紙盒沒有還我，我向她要，她就生氣，因
    而告我（見本院卷第30頁）。經查：
  (一)、告訴人於99年2月6日在地檢署證稱：【他就從後面抱住我
      ，摸我的胸部，然後手往下摸我的下體，然後我用力把他
      甩開…我先跑到電梯那邊，但發現是工業用的電梯，我不
      會操作…。】【他剛摸我，我感覺到就把他甩開，過程很
      快】【我是用兩手往後甩開，因為他身體就在我後面而已
      ，他的力氣很大，不像剛出院的。】等，已就當時發生情
      形及被告之侵害行為證述明確（見偵卷第8-9頁）。至辯
      護人主張警詢時被害人Ａ女所述與偵查中所述不同云云。
      按該Ａ女於警詢之陳述，其證據力業經被告於原審及本院
      審理中主張排除，除非有前後不一致陳述，而其先前之陳
      具有較可信之特別情況，且為證明犯罪事實存否所必要者
      外，自不得採為證據而予以引用，且該不同處業經檢察官
      於偵查中詢問清楚。【（檢察官問：妳在警察局的時候為
      何說對方是由前、後方各抱妳一次？）沒有，只有從後方
      抱住過我一次，然後手有摸上面和下面。】（見偵卷第8
      頁）。本件Ａ女於警偵詢所述被告有摸其胸部、下體乙情
      則均證述相同，是辯護人爭執被害人所證前後出入云云，
      自非可採。
  (二)、至被告以其年紀已近80歲，並無能力對Ａ女強制猥褻，以
      致Ａ女需要盡力將被告甩開等情為辯。然觀之Ａ女證述，
      乃為被告突襲式從後抱住，而非與被告拉扯後因無力或難
      以抗拒始遭侵犯，則被告腕力是否足以壓制Ａ女，應非所
      問；以被告經營傢俱工廠，有早起運動習慣，身體硬朗，
      尚稱健康，被害人Ａ女則年紀45歲，以被告之體形，當有
      能力為上開行為無虞。又審諸Ａ女隨同被告前往上揭傢俱
      工廠參觀之時間，乃為11月之清晨約5、6點許，天色應未
      明亮，工廠內且無其他員工，則Ａ女孤身一人，突遭被告
      從後抱住撫摸，所受驚嚇應屬巨大，伊為求脫身而全力掙
      扎，乃可以理解之事。被告此部分抗辯，自非可採。
  (三)、被告另又以其在臺南市○區○○路三段338巷12號工廠之
      電燈設計為連動式，亦即開啟電源後有一整塊區域之電燈
      同時亮起，案發當時現場光線充足，且工廠內貨梯與樓梯
      距離僅有6、7公尺，Ａ女陳稱沒有看見樓梯並不合理置辯
      。
      (1)經原審於100年1月17日勘驗現場查明，該工廠之廠房左
        側，有一鐵製樓梯連通上下樓層；右側則無其他通道可
        以上下樓乙情，製有勘驗筆錄在卷可憑（見原審卷第47
        頁），被告所稱位居廠房中央位置之貨梯，與鐵製樓梯
        相距僅約6、7公尺，要為事實。
      (2)依Ａ女所述，伊除案發之98年11月26日外，僅於同月24
        日曾與其姊共同前往該工廠參觀；對照被告99年5月18
        日於偵訊中供述（見偵卷第70頁），亦稱Ａ女於「去年
        （即98年）12月中左右（應為11月之誤）…她（指Ａ女
        ）看著名片上的地址和她大姊自己找去的…」，「…過
        了2、3天後，早上4點多快5點的時候，我開車到臺南市
        體育公園那邊遇到00000000…，之後我們就往工廠去…
        」等語，與Ａ女證詞亦可以相合，堪認案發之日，係為
        Ａ女第二次進入該工廠，則伊對於工廠內各項設施位置
        仍然陌生，應屬合理。再酌以Ａ女遭被告非禮後，心情
        驚懼可以想見，為求離開現場下慌不擇路，更誤闖入無
        通道上下樓之廠房右側，顯然益添慌亂，則Ａ女未能注
        意貨梯左側不遠處之樓梯，仍非不能想像。
  (四)、被告再以Ａ女既稱遭侵犯，事後仍願搭乘被告之車離開，
      實已悖離經驗法則等情，質疑Ａ女指訴之真實。查本件案
      發之日為98年11月26日，而Ａ女至警局對被告提出告訴，
      則係於一週後之12月4日；所以遲至該日始提出告訴之理
      由，據Ａ女於偵訊中稱：「在12月3日早上，我看到一個
      人在樹後面頭晃來晃去，走出來沒有拿柺杖，我以為不是
      他（指被告），結果再近一點看是他，他走路很快，我覺
      得很可怕，就趕快跑進去體育場，我就決定要去警察局報
      案。」、「（事發後）覺得這個人怎麼會這樣子，想說不
      要看見最好，但是12月3日讓我看到這樣子，我覺得很可
      怕，所以就去警察局報案」（見偵卷第10頁），是Ａ女於
      本件發生後，雖有受到侵犯之感，原卻無訴諸法律之意；
      何況伊當時在廠房內無法尋得自行離開之路，所認知得以
      下樓之唯一管道即貨梯亦需被告操作，則當被告表示要駕
      車帶Ａ女回家時，對Ａ女而言，似為其時僅存之選擇。Ａ
      女為求脫身，曲意搭乘被告之車離去，不能據此認定伊對
      被告指訴即屬不實。
  (五)、Ａ女接受偵訊時，經檢察官詢以有無案發當日所穿著衣物
      可提出為證，遂提出當日所穿著之外套作為證據。再經檢
      察官送請內政部警政署刑事警察局（下稱刑事警察局）鑑
      定，於該外套左胸標示00000000處（即約為女性左乳位置
      ，見偵卷第81頁）發現與被告之Y染色體DNA-STR型別相符
      之DNA，有該局99年4月9日刑醫字第0990025154號鑑定書
      可稽（見偵卷第63頁）。
  (六)、被告於本院審理時，矢口否認有何撫摸猥褻Ａ女之行為，
      並對前開外套左胸部位鑑定出被告DNA結果，提出各項抗
      辯，藉以排除被告手部曾於98年11月26日碰觸到Ａ女左胸
      之可能。惟被告於偵訊中，又稱【我年紀七十幾歲了，有
      時候記不太清楚。當時看傢俱，光線不是很好，我不小心
      牽她、帶她，可能不小心摸到她】等語（見偵卷第90頁）
      ，似又未全然否認曾有碰觸A女胸部之事實。
  (七)、被告雖以Ａ女既稱原無報警之意，卻又特意保留證據之行
      徑並不合理，質疑該項證據之證明力。然觀諸Ａ女於提出
      外套之該次偵訊中，係陳述被害經過後，於訊問將近尾聲
      之際，針對檢察官詢問「有何證據可以提出」時，方回應
      稱「我有留著當時所穿的衣服，都沒有洗，應該可以驗出
      指紋」（見偵卷第10頁）之情，可見Ａ女本無該外套可以
      作為補充證據之認識，係經檢察官詢問後始知提出，故被
      告所稱Ａ女「故意保留證據」之詞，應難成立。被告另質
      疑Ａ女既稱遭強制猥褻，理應認為該外套業已髒污而進行
      清洗，卻遲至案發後2月餘之偵訊時仍未曾洗過，實屬匪
      夷所思云云。然而遭他人猥褻者，固足使被害人心理產生
      負面影響，惟是否必將導致當時所穿著衣物不潔之想法，
      乃至是否需要立即進行清潔，仍可能因被害人心理素質、
      思維模式而異，不能一概而論。被告此項質疑，究屬揣測
      之詞，難為可採。
  (八)、至於在Ａ女所穿著外套左胸處所鑑識發現之DNA，經內政
      部警政署刑事警察局稱：「無法研判該處為何種類型細胞
      」，有該局99年12月20日刑醫字第0990158492號鑑定書可
      佐（見原審卷第35頁）。於本院審理中，經被告請求，亦
      函詢刑事警察局查：(一)是否可能因繫紮被告王正宗車輛之
      安全帶，或被告王正宗之汗水、唾液留置於外套上，導致
      此DNA鑑定結果與王正宗型別相符?(二)「能否確認送鑑外套
      存有被告王正宗之DNA處範圍如何(係點狀、面狀、或是遍
      佈情形)？經該局答覆如下：(一)此係假設性之個案問題，
      本局歉難答復。(二)因本案外套未發現可疑明顯體液斑跡，
      故僅針對胸部處特定位置進行採樣（見本院卷第36頁）。
      由上被告所辯該DNA究為相互碰觸、或汗水、口水沾黏所
      致，難以判斷等情，確為事實。然本件Ａ女指訴遭被告撫
      摸胸部，伊當時所穿著之外套左胸部位，經鑑識確發現與
      被告Y染色體DNA-STR型別相同之DNA，此實難純以巧合視
      之。
  (九)、被告又以Ａ女曾於98年11月24日第一次到工廠參觀時，收
      受被告所交付、價值上萬元的茶盤，嗣後並未付款，迄至
      被告日後欲向Ａ女詢問付款之事，Ａ女即報警指稱遭被告
      猥褻，質疑本件告訴之動機。
    (1)查被告於98年11月24日Ａ女與其姊參觀工廠時，交付茶盤
      給Ａ女之情，業據A女於偵訊中自陳（見偵卷第7頁），核
      與被告此部分供詞一致。至於該茶盤之交付有無對價，Ａ
      女係稱「…他說這東西是別人送他的，如果我們要就拿回
      去，他也有送我姊姊兩樣小東西作為見面禮，然後我選了
      一個茶盤帶回去」（見偵卷第7頁），其認知該茶盤為被
      告所贈送；而被告雖否認有贈送該茶盤給Ａ女之意，惟當
      日並未向Ａ女收取價金之情，亦為不爭。
    (2)被告於偵訊中陳稱「她（Ａ女）第二次去我工廠後（應即
      指本件案發之11月26日）過了2、3天，在體育公園外面我
      遇到她，跟她說茶盤的錢要給我，她的臉就看起來很不高
      興，我也不知道後來發生這種不愉快的事」（見偵卷第70
      頁），以其與Ａ女間有茶盤價金給付之糾紛，質疑Ａ女提
      出本件告訴之動機。對照Ａ女在偵訊中證稱，係於98年12
      月3日看到被告，因感到害怕方報警等語，該日2人在體育
      公園相遇，乃為Ａ女決定對被告提出告訴之緣由，雖堪認
      定；惟現今社會觀念，對於性犯罪之被害人，仍難免有異
      於其他犯罪被害人之認知與情感，故性犯罪被害人對於公
      開出面進行指控，常有猶豫。依Ａ女所述，可認伊於案發
      後本有意吞忍，則伊嗣後再度遇到被告，因被害意識強化
      而決定提告之情，乃可以理解，即使被告所辯於體育公園
      遇到Ａ女並提及茶盤價金之事屬實，尚不能因而認定Ａ女
      係為抵賴茶盤價金而設詞誣陷。
二、綜上所述，本件被告自承有於98年11月26日清晨，駕車搭載
    Ａ女前往臺南市○區○○路3段338巷12號工廠參觀。Ａ女指
    訴被告於該工廠內，以從後抱住，撫摸胸部、下體方式對伊
    進行猥褻行為之經過明確詳實；被告針對Ａ女指訴情節之各
    項質疑，仍不足排除Ａ女證詞之證明力。此外，Ａ女於被害
    當日穿著之外套，於相當於乳房位置之左胸處，復經鑑驗確
    認有與被告DNA-STR型別相同之DNA，縱或該DNA所由之細胞
    類型無法確定，此一客觀證據之存在，已足對於Ａ女指訴進
    行補強，是本件被告犯行堪予認定。
三、按刑法強制猥褻罪之成立，以行為人有施以強暴、脅迫、恐
    嚇、催眠術或其他違反被害人意願之方法，作為構成要件。
    是刑法第224條強制猥褻罪之成立，以行為人猥褻手段具有
    強制性為要件。又性騷擾防治法第25條第1項規定，意圖性
    騷擾，乘人不及抗拒而為親吻、擁抱或觸摸其臀部、胸部或
    其他身體隱私處之行為者，處2年以下有期徒刑、拘役或科
    或併科新臺幣10萬元以下罰金。該條所規定之「性騷擾」，
    係指帶有性暗示之動作，具有調戲之含意，讓人有不舒服之
    感覺，行為人具有性暗示而調戲被害人之意，以滿足調戲對
    方之目的，屬性騷擾之犯意。本件被告乘Ａ女不注意之際，
    自後環抱Ａ女，並對Ａ女撫摸胸部、下體，經Ａ女【用兩手
    往後甩開…他的力氣很大，不像剛出院的。】（見偵卷第9
    頁證述），由上觀之，被告係強力環抱Ａ女後，違反Ａ女意
    願，對Ａ女進行撫摸胸部、下體等行為，雖立即經Ａ女甩開
    ，但此方式並非被告偷摸一下即自行放手或帶有性暗示之動
    作，具有調戲之含意，讓人有不舒服之感覺，應認其行為已
    具強制性，造成對Ａ女性決定自主意願受妨害，是被告之行
    為已構成刑法強制猥褻罪，而非僅止於性騷擾而已。被告抗
    辯若Ａ女所言屬實，係應涉性騷擾防治法第25條第1項之罪
    云云，要非可採。
四、從而原審以被告犯行明確，依刑法第224條、第41條第1項前
    段論罪科刑，並審酌被告為滿足性慾，以上開強暴方式對Ａ
    女進行猥褻行為，因而侵害Ａ女對性之自主權利，並使Ａ女
    感到驚嚇而心理受創；以及被告犯後態度等一切情狀，量處
    被告有期徒刑6月，並諭知如易科罰金以新台幣2000元折算1
    日之折算標準，以資懲儆。其認事用法，洵無違誤，量刑亦
    適當。被告上訴猶執前詞否認犯罪云云，為無理由，應予駁
    回。
據上論結，應依刑事訴訟法第368條，判決如主文。
本案經檢察官黃朝貴到庭執行職務。
中    華    民    國   100    年    11    月    16    日
                      刑事第三庭審判長法  官  高明發
                                      法  官  張季芬
                                      法  官  夏金郎
以上正本證明與原本無異。
如不服本判決應於收受送達後10日內向本院提出上訴書狀，其未
敘述上訴理由者，並得於提起上訴後10日內向本院補提理由書（
均須按他造當事人之人數附繕本）「切勿逕送上級法院」。
                                      書記官  汪姿秀
中    華    民    國   100    年    11    月    16    日

附錄本案論罪科刑法條：
中華民國刑法第224條
（強制猥褻罪）
對於男女以強暴、脅迫、恐嚇、催眠術或其他違反其意願之方法
，而為猥褻之行為者，處6月以上5年以下有期徒刑。